【裁判字號】    97,訴,902
【裁判日期】    970724
【裁判案由】    毒品危害防制條例
【裁判全文】
臺灣基隆地方法院刑事判決               97年度訴字第902號
公  訴  人  臺灣基隆地方法院檢察署檢察官
被      告  乙○○
上列被告因違反毒品危害防制條例案件，經檢察官提起公訴（97
年度毒偵字第1272號），因被告所犯為死刑、無期徒刑、最輕本
刑為3 年以上有期徒刑或高等法院管轄第一審案件以外之罪，且
於準備程序進行中，被告先就被訴事實為有罪之陳述，經本院合
議庭裁定進行簡式審判程序，判決如下：
    主  文
乙○○施用第一級毒品，累犯，處有期徒刑柒月。
    事  實
一、乙○○前因施用毒品案件，經觀察、勒戒後，因認無繼續施
    用毒品傾向，於民國91年11月13日執行完畢釋放，並經臺灣
    基隆地方法院檢察署檢察官以91年度毒偵字第1051號不起訴
    處分，復因於92年7 、8 月間某日至93年3 月13日施用第一
    級毒品案件，經前開檢察署檢察官以93年度毒偵字第50號提
    起公訴，經本院以93年度訴字第446 號判決判處有期徒刑7
    月確定，又因施用第一級毒品案件，經前開檢察署檢察官以
    以94年度毒偵字第2704號提起公訴，並經本院以94年度訴字
    第909 號判決判處有期徒刑8 月確定，再因施用第一級毒品
    案件，經本院以95年度訴字第577 號判決判處有期徒刑10月
    確定（尚未執行完畢）；另因竊盜案件，經本院以93年度訴
    字第65號判決判處有期徒刑1 年2 月確定，並經本院就前開
    93年度訴字第65號及93年度訴字第446 號判決所科之刑，以
    93年度聲字第588 號裁定定應執行有期徒刑1 年7 月，於94
    年8 月19日因假釋出監，嗣因保護管束期滿未經撤銷假釋，
    未執行之刑以已執行論，於94年11月1 日執行完畢。
二、詎乙○○仍未戒除毒癮惡習，於97年4 月15日上午7 時許，
    在基隆市○○路某巷內，以將第一級毒品海洛因摻入香菸後
    點燃吸食之方式，施用第一級毒品，嗣於同日晚間7 時30分
    許，在基隆市七堵區○○○路15之38號前為警查獲，並經警
    採集其尿液送驗後，始悉上情。
三、案經基隆市警察局第三分局報請臺灣基隆地方法院檢察署檢
    察官偵查。
    理  由
壹、程序方面
    本件被告乙○○所犯者非為死刑、無期徒刑、最輕本刑為3
    年以上有期徒刑之罪或高等法院管轄第一審案件，其於準備
    程序進行中，先就被訴事實為有罪之陳述，經告知其簡式審
    判程序之旨，並聽取公訴人、被告之意見後，本院合議庭依
    刑事訴訟法第273 條之1 第1 項之規定，裁定由受命法官獨
    任以簡式審判程序進行本案之審理。
貳、實體事項
一、事實認定部分
    上開事實，業據被告於警詢、檢察事務官詢問及本院審理時
    坦承不諱，且被告為警查獲後，採集之尿液檢體經送臺灣尖
    端先進生技醫藥股份有限公司檢驗，呈現海洛因代謝物嗎啡
    、可待因之陽性檢驗結果，此有該公司97年4 月29日出具之
    濫用藥物檢驗報告及基隆市警察局第三分局偵辦毒品案件尿
    液檢體對照表在卷可稽，是認被告之自白與事實相符，本件
    事證明確，被告犯行應堪認定。
二、論罪科刑部分
（一）按毒品危害防制條例於92年7 月9 日修正公布，自93年1
      月9 日施行，其中第20條、第23條將施用毒品之刑事處遇
      程序，區分為「初犯」、「5 年內再犯」及「5 年後再犯
      」，依其立法理由之說明：「初犯」，經觀察、勒戒或強
      制戒治後，應為不起訴處分或不付審理之裁定；經觀察、
      勒戒或強制戒治執行完畢釋放後，「5 年內再犯」者，因
      其再犯率甚高，原實施之觀察、勒戒及強制戒治既已無法
      收其實效，爰依法追訴或裁定交付審理，至於經觀察、勒
      戒或強制戒治執行完畢釋放後，「5 年後再犯」者，前所
      實施之觀察、勒戒或強制戒治已足以遮斷其施用毒品之毒
      癮，為期自新及協助其斷除毒癮，仍適用「初犯」之規定
      ，先經觀察、勒戒或強制戒治之程序，從而，僅限於「初
      犯」及「5 年後再犯」2 種情形，始應先經觀察、勒戒或
      強制戒治程序，倘被告於5 年內已再犯，經依法追訴處罰
      ，縱其第3 次（或第3 次以上）再度施用毒品之時間，在
      初犯經觀察、勒戒或強制戒治執行完畢釋放5 年以後，已
      不合於「5 年後再犯」之規定，且因已於「5 年內再犯」
      ，顯見其再犯率甚高，原實施觀察、勒戒或強制戒治，已
      無法收其實效，應依該條例第10條處罰（最高法院95年第
      7 次刑事庭會議決議可資參照）。本件被告前因施用毒品
      案件，經觀察、勒戒後，因認無繼續施用毒品傾向，於91
      年11月13日執行完畢釋放，復因於92年7 、8 月間某日至
      93年3 月13日施用第一級毒品案件，經前開檢察署檢察官
      以93年度毒偵字第50號提起公訴，經本院以93年度訴字第
      446 號判決判處有期徒刑7 月確定，又因施用第一級毒品
      案件，經本院以94年度訴字第909 號判決判處有期徒刑8
      月確定，再因施用第一級毒品案件，經本院以95年度訴字
      第577 號判決判處有期徒刑10月確定，此有本院判決及臺
      灣高等法院被告前案紀錄表在卷可稽，是被告於所受觀察
      、勒戒執行完畢5 年內已再犯，且經依法追訴處罰，足認
      原實施觀察、勒戒無法收其實效，縱被告本次犯行係於所
      受觀察、勒戒執行完畢5 年後所為，揆諸首揭說明，仍不
      合於毒品危害防制條例第20條第3 項規定之「5 年後再犯
      」，且因被告係於「5 年內再犯」，顯見其再犯率甚高，
      即應依法處罰。
（二）核被告所為，係犯毒品危害防制條例第10條第1 項之施用
      第一級毒品罪。被告持有第一級毒品海洛因以供施用，持
      有之低度行為應為施用之高度行為所吸收，不另論罪。
（三）被告曾受如事實欄所載之徒刑執行完畢，此有臺灣高等法
      院被告前案紀錄表在卷供參，其受徒刑之執行完畢，再為
      本件施用毒品之行為，係於5 年以內故意再犯有期徒刑以
      上之罪，為累犯，應依刑法第47條第1 項之規定加重其刑
      。
（四）爰審酌被告前經觀察、勒戒，並經判處刑罰後，均未戒除
      毒癮，並再行施用毒品，足見缺乏戒斷決心，然被告所為
      僅屬戕害自身之行為，未侵害其他法益，且於警詢、檢察
      事務官詢問及本院審理時均坦認犯行，犯後態度尚屬良好
      等一切情狀，量處如主文所示之刑。
據上論斷，應依刑事訴訟法第273 條之1 第1 項、第299 條第1
項前段，毒品危害防制條例第10條第1 項、第23條第2 項，刑法
第11條前段、第47條第1 項，判決如主文。
本案經檢察官甲○○到庭執行職務。
中    華    民    國    97    年    7     月    24    日
                  刑事第二庭法    官  邰婉玲
以上正本證明與原本無異。
如不服本判決應於收受本判決後10日內向本院提出上訴書狀，其
未敘述上訴理由者，並得於提起上訴後10日內向本院補提理由書
狀（均須按他造當事人之人數附繕本）「切勿逕送上級法院」。
中    華    民    國    97    年    7     月    24    日
                            書 記 官  彭筠凱
附錄所犯法條：
毒品危害防制條例第10條第1項
施用第一級毒品者，處 6 月以上 5 年以下有期徒刑。


司法院資訊處製作；財團法人民間司法改革基金會備份。
